臺灣板橋地方法院刑事判決　　　　　　　96年度訴字第2127號
公　訴　人　臺灣板橋地方法院檢察署檢察官
被　　　告　甲○○
　　　　　　　　　　（現於臺灣臺北監獄臺北分監另案執行）
上列被告因違反毒品危害防制條例案件，經檢察官提起公訴（九
十六年度毒偵字第三一六○號、第三二四三號），於被告為有罪
之陳述後，本院合議庭裁定由受命法官獨任依簡式審判程序審理
，茲判決如下：
    主  文
一、甲○○施用第一級毒品，累犯，處有期徒刑拾月，減為有期
    徒刑伍月。扣案海洛因乙包（驗後淨重零點零捌公克）沒收
    銷燬之，上開海洛因之外包裝袋壹個沒收之。
二、甲○○施用第二級毒品，累犯，處有期徒刑捌月，減為有期
    徒刑肆月。
三、以上宣告之有期徒刑，應執行有期徒刑捌月。
    事  實
一、甲○○前因施用毒品違反毒品危害防制條例案件，經檢察官
    送勒戒處所觀察、勒戒後，因認有繼續施用毒品之傾向，再
    送戒治處所施以強制戒治，於民國八十九年八月六日因執行
    完畢而釋放，並由臺灣板橋地方法院檢察署檢察官以八十九
    年度戒毒偵字第五四九號為不起訴處分確定。復又因施用毒
    品違反毒品危害防制條例案件，經檢察官送戒治處所施以強
    制戒治提起公訴，強制戒治部分於九十一年一月三十一日執
    行完畢而釋放，公訴部分則由本院以九十年度簡字第一四七
    號判處有期徒刑六月確定，於九十一年七月三十一日執行完
    畢（於本件構成累犯）。其後於九十五年間再度施用毒品違
    反毒品危害防制條例案件，經本院以九十六年度訴字第十七
    號判處有期徒刑八月及六月，並定應執行刑為一年確定；另
    並因竊盜、偽造文書、詐欺等案件，經本院以九十五年度訴
    字第三七八八號判處有期徒刑三月、三月、三月及三月，並
    定應執行刑為六月確定，經與上開宣示之有期徒刑一年接續
    執行，現仍執行中。
二、甲○○基於施用第一級毒品之犯意，先後於九十六年二月六
    日十三時許及同年月十二日某時，均在其位於臺北縣土城市
    ○○路二七巷二七號之住處內，以摻入香煙點燃吸食之方式
    ，施用第一級毒品海洛因兩次。另尚基於施用第二級毒品之
    犯意，先後於九十六年二月六日中午某時及同年月十一日下
    午某時，均在其位於臺北縣土城市○○路二七巷二七號之住
    處內，以燒烤成煙而吸食煙氣之方式，施用第二級毒品安非
    他命兩次。
三、嗣先後於下列時地為警查獲：
  (一)於九十六年二月六日十五時四十分許，為警在臺北縣三峽鎮
    ○○路一○一巷一弄七九號前查獲，並扣得其所有預備供施
    用之第一級毒品海洛因乙包（驗後淨重零點零八公克）。
  (二)於九十六年二月十三日十三時許，為警在臺北縣土城市○○
    路七九號查獲。
四、案經臺北縣政府警察局三峽分局、土城分局移送臺灣板橋地
    方法院檢察署檢察官偵查起訴。
    理  由
一、犯罪事實之認定：
  (一)上揭犯罪事實，業據被告甲○○自白不諱，而其為警查獲後
    經採集尿液囑託鑑定結果，亦呈嗎啡（即海洛因進入人體後
    之代謝物）及安非他命類陽性反應，有臺灣檢驗科技股份有
    限公司出具之濫用藥物尿液檢驗報告及姓名代碼對照表附卷
    可稽，復有扣案海洛因乙包（驗後淨重零點零八公克）與卷
    附法務部調查局鑑定通知書可為佐據，堪信其前開自白應與
    事實相符。
  (二)又被告前因施用毒品違反毒品危害防制條例案件，經檢察官
    送勒戒處所觀察、勒戒後，因認有繼續施用毒品之傾向，再
    送戒治處所施以強制戒治，於八十九年八月六日因執行完畢
    而釋放，並由臺灣板橋地方法院檢察署檢察官以八十九年度
    戒毒偵字第五四九號為不起訴處分確定；復又因施用毒品違
    反毒品危害防制條例案件，經檢察官送戒治處所施以強制戒
    治提起公訴，強制戒治部分於九十一年一月三十一日執行完
    畢而釋放，公訴部分則由本院以九十年度簡字第一四七號判
    處有期徒刑六月確定，於九十一年七月三十一日執行完畢；
    其後於九十五年間再度施用毒品違反毒品危害防制條例案件
    ，經本院以九十六年度訴字第十七號判處有期徒刑八月及六
    月，並定應執行刑為一年確定，現仍執行中，此亦有臺灣高
    等法院被告前案紀錄表在卷可稽。
  (三)是以本件事證明確，被告於強制戒治執行完畢釋放後五年後
    三犯以上施用海洛因及安非他命之行為，堪為認定，應予依
    法論科。
二、論罪科刑之法律適用：
  (一)按九十二年七月九日新修正之毒品危害防制條例刪除二犯及
    三犯之規定，一改修法前繁雜之處遇程序，僅將施用毒品者
    簡化區分為初犯、再犯，並認施用毒品者係屬病患性犯人，
    以觀察、勒戒戒除其身癮，並以強制戒治去除其心癮。經觀
    察、勒戒或強制戒治執行完畢釋放後，若係五年後再犯該條
    例第十條施用毒品罪者，與同條例第二十條第一項、第二項
    關於「初犯」之處理方式相同，檢察官應先聲請法院裁定令
    被告入勒戒處所觀察、勒戒，並視有無繼續施用毒品傾向，
    決定應予釋放、為不起訴之處分，或應聲請法院裁定令入勒
    戒處所強制戒治；若係五年內「再犯」同條例第十條施用毒
    品罪者，依同條例第二十三條第二項規定，檢察官則應依法
    追訴。觀諸該條例第二十條第三項之修正理由：「觀察、勒
    戒或強制戒治五年後再犯者，顯見前所實施之觀察、勒戒或
    強制戒治已足以遮斷其施用毒品之癮，為期自新及協助其戒
    除毒癮，對此五年後再犯者，爰明定仍適用初犯之規定，先
    經觀察、勒戒、強制戒治之程序。」，及同條例第二十三條
    第二項之修正理由：「為配合簡化施用毒品犯之刑事處遇程
    序，並鑑於經觀察、勒戒或強制戒治執行完畢釋放後五年內
    再犯者，其再犯率甚高，原據以實施之觀察、勒戒及強制戒
    治既已無法收其實效，自應施以刑事處遇。」。則顯然如施
    用毒品者係前經觀察、勒戒或強制戒治等治療程序執行完畢
    五年後，始再施用毒品之「初犯」，因前所執行之觀察、勒
    戒或強制戒治已足收戒除毒癮之效，自應重新執行觀察、勒
    戒或強制戒治等治療程序，並於治療程序執行完畢後，由檢
    察官為不起訴處分，毋庸對之追訴處罰；反之，在「再犯」
    之情形，因其先前所為治療程序顯未能收戒斷毒癮之效，且
    考量施用毒品者之再犯率偏高，乃簡化其刑事處遇程序，而
    逕予追訴處罰，不再施以治療程序。參酌上開立法理由，修
    正毒品危害防制條例就施用毒品者，祇於「初犯」及「五年
    後再犯」二種情形，有其追訴條件之限制，即須於初犯經觀
    察、勒戒或強制戒治釋放後，五年內均無施用毒品之行為，
    始能認其前所實施之觀察、勒戒或強制戒治已足遮斷毒癮，
    而得於五年後再犯時，再予適用初犯之規定，重行觀察、勒
    戒等程序。倘五年內已經再犯，被依法追訴處罰，縱其第三
    次（或第三次以上）施用毒品之時間在初犯釋放五年以後，
    即與「五年後再犯」之情形有別，且因已於「五年內再犯」
    ，顯見其再犯率甚高，原實施觀察、勒戒或強制戒治，已無
    法收其實效，而無五年戒斷期之存在，自無再經觀察、勒戒
    及強制戒治之必要，應由檢察官逕行起訴，始符新法修正之
    本旨。被告甲○○於強制戒治執行完畢釋放後五年後三犯以
    上本件施用海洛因及安非他命之行為，與毒品危害防制條例
    第二十條第三項之規定僅得適用於「再犯」之情形不合，自
    應逕予訴追，而無庸再由檢察官聲請法院裁定令入勒戒所觀
    察、勒戒，先予敘明。
  (二)按海洛因、安非他命分別為毒品危害防制條例第二條第二項
    第一款、第二款所定之第一級毒品及第二級毒品，核被告所
    為，係犯同條例第十條第一項之施用第一級毒品罪，及同條
    例第十條第二項之施用第二級毒品罪。其施用前後持有海洛
    因、安非他命之低度行為均為施用之高度行為所吸收，不另
    論罪。又施用毒品之人多有習慣性賡續施用之情形，鮮有僅
    施用乙次即為戒除之情況，此為本院職務上已知之事實，被
    告先後兩次施用第一級毒品與第二級毒品犯行，於自然概念
    上雖屬數行為，然依施用毒品行為之特性，實係被告基於多
    次施用動機之單一犯罪計劃賡續所為之集合行為，所侵害之
    法益並均屬相同之社會法益，於法律評價上為集合犯中之習
    慣犯，而屬包括一罪之實質上一罪，應各論以一罪為己足，
    無庸就其每一次施用毒品行為均論以乙罪。被告所犯上開二
    罪，犯意各別，行為互殊，應予分論併罰。另被告前因施用
    毒品違反毒品危害防制條例案件，經本院以九十年度簡字第
    一四七號判處有期徒刑六月確定，甫於九十一年七月三十一
    日執行完畢，此有臺灣高等法院被告前案紀錄表附卷足參，
    其於有期徒刑執行完畢後五年以內故意再犯本件最重本刑為
    有期徒刑以上之罪，為累犯，應依刑法第四十七條第一項之
    規定加重其刑。
  (三)爰審酌被告有前述犯罪及施用毒品遭查獲之紀錄，有臺灣高
    等法院被告前案紀錄表附卷足據，素行不佳，且前已因強制
    戒治執行完畢而經不起訴處分，業受毒品危害防制條例對施
    用毒品人之寬典，竟仍一再吸食，並施用兩種毒品，顯見並
    無悔意，惡性非淺，而其施用毒品實為戕害自身健康之犯罪
    ，於他人固無明顯重大危害，然對社會善良風氣已足生不良
    影響，並斟酌其施用之次數，及其於偵審中俱能坦認犯行，
    犯罪後之態度尚稱良好等一切情狀，分別量處如主文第一項
    、第二項所示之刑，以資儆懲。又被告本件犯罪在民國九十
    六年四月二十四日以前，復無中華民國九十六年罪犯減刑條
    例所列不予減刑之情形，應依同條例第二條第一項第三款之
    規定，就所受宣示之有期徒刑減其刑期二分之一，並就減刑
    後所受有期徒刑之宣告定其應執行之刑如主文第三項所示，
  (四)警於查獲時扣得之海洛因乙包（驗後淨重零點零八公克），
    係查獲之第一級毒品，應依毒品危害防制條例毒品危害防制
    條例第十八條第一項前段之規定，於其施用第一級毒品罪之
    罪刑宣告項下併為沒收銷燬之諭知。又上開海洛因之外包裝
    袋，則為被告所有預備供其施用第一級毒品犯罪所用之物，
    亦經被告陳明在卷，應併依刑法第三十八條第一項第二款之
    規定為沒收之宣告。
據上論斷，應依刑事訴訟法第二百七十三條之一第一項、第二百
九十九條第一項前段、毒品危害防制條例第十條第一項、第二項
、第二十三條第二項、第十八條第一項前段，刑法第十一條前段
、第四十七條第一項、第五十一條第五款、第三十八條第一項第
二款，中華民國九十六年罪犯減刑條例第二條第一項第三款、第
七條第一項、第二項、第十條第一項，逕以簡易判決處刑如主文
。
本案經檢察官曾文鐘到庭執行職務。
中　　華　　民　　國　　96　　年　　 8 　　月　　2　　日
                  刑事第十一庭  法　官  楊博欽
以上正本證明與原本無異
如不服本判決應於送達後十日內向本院提出上訴狀
                                書記官　李慈容
中　　華　　民　　國　　96　　年　　 8 　　月　　2　　日
附錄本案論罪科刑法條全文：
毒品危害防制條例第十條
  施用第一級毒品者，處六月以上五年以下有期徒刑。
  施用第二級毒品者，處三年以下有期徒刑。
